【裁判字號】    97,消債清,80
【裁判日期】    971017
【裁判案由】    清算事件
【裁判全文】
台灣台中地方法院民事裁定            97年度消債清字第80號
    聲  請  人
    即  債務人  甲○○
上列聲請人與債權人台北富邦商業銀行股份有限公司、國泰世華
商業銀行股份有限公司、兆豐國際商業銀行股份有限公司、美商
花旗銀行股份有限公司、荷商荷蘭銀行股份有限公司台北分公司
、渣打國際商業銀行股份有限公司、聯邦商業銀行股份有限公司
、遠東國際商業銀行股份有限公司、萬泰商業銀行股份有限公司
、台新國際商業銀行股份有限公司、大眾商業銀行股份有限公司
、中國信託商業銀行股份有限公司、友邦國際信用卡股份有限公
司間因消費者債務清理事件，債務人聲請清算，本院裁定如下：
    主    文
聲請駁回。
聲請費用由聲請人負擔。
    理    由
一、按債務人與金融機構協商成立者，不得聲請更生或清算，但
    因不可歸責於己之事由，致履行顯有重大困難者，不在此限
    ；本條例施行前，債務人依金融主管機關協調成立之中華民
    國銀行公會會員辦理消費金融案件無擔保債務協商機制與金
    融機構成立之協商，準用前項之規定，消費者債務清理條例
    第151條第5項、第 6項分別定有明文。又聲請更生或清算不
    合程式或不備其他要件者，法院應以裁定駁回之，但其情形
    可以補正者，法院應定期間先命補正，復為同條例第 8條所
    明定。
二、本件債務人向本院聲請清算，雖主張：其有不能清償債務情
    事，前曾依照中華民國銀行公會會員辦理消費金融案件無擔
    保債務協商機制與金融機構成立協商，協商條件為月付新台
    幣 2萬4346元，惟因聲請人當時並無工作收入，家裡開銷及
    還款都是由配偶幫忙支付，然因配偶負債越來越多，以致實
    無法依協商條件履行而毀諾，顯係因非可歸責於己之事由致
    履行有重大困難，且無擔保或無優先權之債務總額未逾新臺
    幣1200萬元，復未經法院裁定開始清算程序或宣告破產云云
    。
三、經查，本件聲請人即債務人依其聲請狀所聲明積欠之債務高
    達 226萬4941元，惟依各債權人所提出之債務人消費明細觀
    之，債務人於95年8月（協議書簽署日期95年9月27日）依照
    中華民國銀行公會會員辦理消費金融案件無擔保債務協商機
    制與金融機構成立協商前之刷卡消費、預借現金，95年 6月
    份高達56萬8878元（其中95年 6月28日在「億都服飾精品店
    」刷卡10萬4170元、95年 6月29日在「棉衣工坊」刷卡10萬
    元，本院訊問時，聲請人陳稱係購買服飾）、95年 7月份高
    達21萬4407元（在回溯於94年2月份20萬9403元、5月份31萬
    8125元、8月份11 萬4556元、11月份37萬9875元「其中94年
    11月 6日在『億都企業有限公司』刷卡30萬元」、12月份34
    萬0125元），此有債權人提出之消費明細附卷可稽。如是，
    核債務人消費態樣而言，性質顯非一般通常生活之必要費用
    ，其消費逾越可得支配之所得，矧債務人並無其他財產、95
    年、96年亦無工作所得，此有台灣省中區國稅財產歸屬資料
    清清單、財政部台灣省中區國稅局95年、96年度綜合所得稅
    各類所得資料清單在卷可按，竟仍如此消費，已然符合消費
    者債務清理條例第134條第4款所謂「因浪費、賭博或其他投
    機行為，致財產顯然減少或負擔過重之債務，而生開始清算
    之原因。」之情形（若仍予以清算，終致裁定「不免責」）
    。是債務人尚難認為具有「因不可歸責於己之事由，致履行
    顯有困難」之情形。從而，本件債務人聲請清算，既違背消
    費者債務清理條例第151條之規定，且上開欠缺又屬無從補
    正，依上說明，自應駁回其清算之聲請，爰裁定如主文。
中    華    民    國    97    年    10    月    17    日
                  民事庭法  官  顏世傑
右為正本係照原本作成
如對本裁定抗告應於送達後10日內向本院提出抗告狀，並繳納新
台幣1000元之裁判費。
中    華    民    國    97    年    10    月    17    日
                        書記官  陳麗卿


司法院資訊處製作；財團法人民間司法改革基金會備份。
